【裁判字號】    98,上訴,584
【裁判日期】    980527
【裁判案由】    毒品危害防制條例
【裁判全文】
臺灣高等法院臺中分院刑事判決        98年度上訴字第584號
上  訴  人即  被  告  乙○○（原名王棋勝）
                      號
                    （另案於於臺灣臺中監獄執行中）
選任辯護人  陳青來律師
上  訴  人
即  被  告  丙○○
選任辯護人  蔡振修律師
上列上訴人等因毒品危害防制條例案件，不服臺灣臺中地方法院
97年度訴字第4046號中華民國97年12月9日第一審判決（起訴案
號：臺灣臺中地方法院檢察署97年度偵字第13726號、第14440號
），提起上訴，本院判決如下：
    主  文
原判決關於乙○○、及丙○○有罪部分，均撤銷。
乙○○所犯如附表編號1至10所示之罪，各處如附表編號1至10所
示之刑（含主刑、從刑）；主刑部分應執行有期徒刑拾伍年。
丙○○幫助販賣第二級毒品，處有期徒刑年。
    犯罪事實
一、乙○○（綽號「阿川」）明知海洛因、甲基安非他命為毒品
    危害防制條例第2條第2項第1款、第2款所規定之第一級、第
    二級毒品，均不得非法持有、販賣，竟單獨或與某姓名年籍
    不詳之成年男子共同基於意圖營利之犯意聯絡，分別於下列
    時、地，單獨或共同販賣第一級毒品海洛因予下列之人；另
    單獨基於意圖營利之犯意，販賣第二級毒品甲基安非他命予
    下列之人：
(一)、乙○○於97年5月1日上午11時43分許，經丙○○以00000000
    00號行動電話與其所使用之0000000000號行動電話聯絡購買
    甲基安非他命事宜後，隨即由乙○○於不詳地點，交付不詳
    數量之甲基安非他命予丙○○（甲基安非他命部分起訴書均
    誤載為安非他命，下同），乙○○並收取丙○○所交付之價
    款新臺幣（下同）4500元。
(二)、乙○○於97年5月1日20時20分許前數分鐘，經子○○以0000
    000000號行動電話（以蔣慶名義所申請）與其所使用之0000
    000000號行動電話聯絡購買海洛因事宜後，由乙○○在臺中
    縣梧棲鎮之豐田汽車營運站附近，交付海洛因1小包予子○○，乙○○並收取子○○所交付之價款1000元。
(三)、乙○○於97年5月6日23時52分許，經庚○○以0000000000號
    行動電話與其所使用之0000000000號行動電話聯絡購買甲基
    安非他命事宜後，隨即由庚○○騎乘機車至乙○○位於臺中
    縣梧棲鎮○○路○段630巷20號之住處外面，由乙○○出面交
    付甲基安非他命1小包予庚○○，乙○○並收取庚○○所交
    付之價款800元。
(四)、乙○○於97年5月7日上午7時38分許，經壬○○以000000000
    0號行動電話與其所使用之0000000000號行動電話聯絡購買
    海洛因事宜後，隨即由乙○○委由與其有犯意聯絡之真實年
    籍、姓名均不詳之成年人出面，在臺中縣龍井鄉○○路及中
    興路口，交付海洛因1小包予壬○○，並收取壬○○所交付
    之價款1000元。
(五)、乙○○於97年5月18日上午9時10分許，經丑○○以（04）00
    000000號市內電話與其所使用之0000000000號行動電話聯絡
    購買海洛因事宜後，隨即由乙○○在臺中縣梧棲鎮鴨母寮附
    近，交付海洛因予1小包予丑○○，乙○○並收取丑○○所
    交付之價款500元（起訴書誤載為1000元）。
(六)、乙○○於97年5月24日下午（起訴書誤載成上午）7時55分許
    ，經辛○○以0000000000號行動電話（起訴書誤載為000000
    0000號）與其所使用之0000000000號行動電話聯絡購買甲基
    安非他命事宜後，隨即由乙○○在臺中縣梧棲鎮○○路之味
    丹工廠後方，交付甲基安非他命予1小包（約0.3公克）予辛○○，乙○○並收取辛○○所交付之價款3000元。
(七)、乙○○於97年5月25日20時59分許，經辛○○以0000000000
    號行動電話與其所使用之0000000000號行動電話聯絡購買甲
    基安非他命事宜後，隨即由乙○○在臺中縣梧棲鎮西濱橋第
    375號橋柱附近，交付甲基安非他命予1小包（約0.2公克）
    予辛○○，乙○○並收取辛○○所交付之價款2000元。
(八)、乙○○於97年5月25日21時許，經癸○○以0000000000號行
    動電話（由癸○○之妻陳曉萍所申辦）與其所使用之000000
    0000號行動電話聯絡購買海洛因事宜後，隨即由乙○○在臺
    中縣沙鹿鎮某土雞城附近，交付海洛因1小包予癸○○，乙○○並收取癸○○所交付之價款1000元。
(九)、乙○○於97年5月29日13時03分許（起訴書誤載為13時許）
    ，經己○○以0000000000號行動電話（由己○○前夫陳建宏
    所申辦）與其所使用之0000000000號行動電話聯絡購買甲基
    安非他命事宜後，隨即由乙○○在己○○位於臺中縣梧棲鎮
    ○○路○段173之4號住處附近空地（起訴書誤載為臺中縣沙
    鹿鎮○○○街附近），交付甲基安非他命1小包予己○○，
    乙○○並收取己○○所交付之價款2000元。
二、丙○○（綽號「便當」）亦明知甲基安非他命為毒品危害防
    制條例第2條第2項第2款所規定之第二級毒品，不得非法持
    有、販賣。乙○○於97年5月27日18時30分許（起訴書誤載
    為18時許）經己○○以0000000000號行動電話（由己○○前
    夫陳建宏所申辦）與乙○○所使用之0000000000號行動電話
    聯絡購買甲基安非他命事宜後，丙○○明知乙○○係在販賣
    甲基安非他命，竟基於幫助丙○○販賣甲基安非他命之犯意
    ，隨即由其駕駛車號不詳之車輛，搭載乙○○坐於副駕駛座
    ，一同前往臺中縣沙鹿鎮○○路檳榔攤（乙○○與丙○○均
    未下車），由乙○○在車上交付甲基安非他命1小包予己○○，乙○○並收取己○○所交付之價款2000元。
三、嗣經警持臺灣臺中地方法院核發之搜索票於97年6月4日上午
    10時30分許，在臺中縣梧棲鎮○○里○○路○段630巷20號查
    獲乙○○，並扣得夾鍊袋7大包（共684只）及玻璃管1只（
    乙○○另涉施用毒品部分，業經臺灣臺中地方法院檢察署檢
    察官另行向臺灣臺中地方法院聲請簡易判決處刑）、000000
    0000號行動電話1支（含SIM1張）、塑膠吸管1支、筆記本1
    本，而當場逮捕；丙○○則於97年6月13日經警依法拘提到
    案。
四、案經臺中縣警察局清水分局報告及臺灣臺中地方法院檢察署
    檢察官指揮偵辦後偵查起訴。
    理    由
壹、有關證據能力部分：
一、按被告以外之人，於偵查中向檢察官所為之陳述，除顯有不
    可信之情況外，得為證據，刑事訴訟法第159條之1第2項定
    有明文。而所謂不可信之情況，係指被告以外之人於陳述時
    之外在環境及情況而言，非指陳述內容之證明力。經查，證
    人丙○○、子○○、庚○○、壬○○、丑○○、辛○○、癸○○、己○○等人於偵查中所為之陳述，雖係被告以外之人
    於審判外之陳述，屬於傳聞證據，惟本院審酌其等陳述係向
    檢察官為之，並均經具結，且其陳述當時之外在環境及情況
    ，並無顯有不可信之情況，依前揭規定，應認前開證人丙○○、子○○、庚○○、壬○○、丑○○、辛○○、癸○○、
    己○○等人於偵查案件中所為之證述，得為證據，而有證據
    能力。
二、又偵查犯罪機關依法定程序監聽之錄音，係以監聽之錄音帶
    為其調查犯罪所得之證據，司法警察依據監聽錄音結果予以
    翻譯而製作之通訊監察譯文，乃該監聽錄音帶內容之顯示，
    此為學理上所稱之「派生證據」，屬於文書證據之一種。於
    被告或訴訟關係人對其譯文之真實性發生爭執或有所懷疑時
    ，法院固應依刑事訴訟法第165條之1第2項之規定，勘驗該
    監聽錄音帶以踐行調查證據之程序，俾確認該錄音聲音是否
    為通訊者本人及其內容與通訊監察譯文之記載是否相符，或
    傳喚該通訊者為證據調查。倘被告或訴訟關係人對該通訊監
    察譯文之真實性並不爭執，即無勘驗辨認其錄音聲音之調查
    必要性，法院於審判期日如已踐行提示通訊監察譯文供當事
    人辨認或告以要旨，使其表示意見等程序並為辯論者，其所
    為之訴訟程序即無不合，最高法院97年度台上字第561號刑
    事判決闡述至明。查本件警方對被告乙○○所持用門號0000
    000000號行動電話號碼實施監聽、錄音（業經臺灣台中地方
    法院核發通訊監察書，核准監察期間自97年4月29日10時許
    起至同年6月20日10 時許止，有臺灣台中地方法院97年聲監
    字第000391號、97 年聲監續字第000200號通訊監察書可查
    ），經本院審酌上開通訊監察書之核發經過及記載事項，均
    符合通訊保障及監察法之相關規定，且上開通訊監察期間並
    無逾30日之情，本案依前述通訊監察書實施之監聽、錄音，
    自屬合法。則依監聽所得錄音，依憑機械力錄製，未經人為
    操作、不摻雜個人主觀意念，具證據能力；而將上述具有證
    據能力之監聽所得錄音具體以文字紀錄，屬公務員本於職務
    製作的紀錄文書，譯文所載內容，並無顯然不可信之情，依
    刑事訴訟法第159條之4第1款規定，得為證據。本件承辦之
    警員依上開通訊監察所得之監聽錄音內容製作譯文，此有台
    中縣警察局清水分局、彰化縣警察局彰化機動查緝對所製作
    譯文表在卷可稽，而該通訊監察譯文業經原審及本院於審理
    時踐行調查證據程序，被告乙○○、丙○○及其選任辯護人
    對於卷附通訊監察譯文之真實性並不爭執，揆諸前揭說明，
    上開譯文自有證據能力。
三、次按「被告以外之人於審判外之陳述，雖不符前4條（指刑
    事訴訟法第159條之1至第159條之4）之規定，而經當事人於
    審判程序同意作為證據，法院審酌該言詞陳述或書面陳述作
    成之情況，認為適當者，亦得為證據」，又「當事人、代理
    人或辯護人於法院調查證據時，知有第159條第1項不得為證
    據之情形，而未於言詞辯論終結前聲明異議，視為有前項之
    同意」，刑事訴訟法第159條之5第1項、第2項亦有明文。本
    件被告乙○○、丙○○及其辯護人就本判決所引用下列證據
    之證據能力，均未於言詞辯論終結前聲明異議，自視為同意
    ，併予敘明。
貳、認定犯罪事實所憑之證據及理由：
一、訊據上訴人即被告（下稱被告）乙○○固不否認有分別交付
    第一、二級毒品予犯罪事實欄一、二所列之人等情事，惟矢
    口否認有何販賣第一、二級毒品所示之犯行，辯稱：(一)伊沒
    有販賣毒品給犯罪事實欄一、二所示之人，其中犯罪事實欄
    一、(一)、(二)、(三)、(四)、(六)、(七)、(八)、(九)、二所示之人係向伊
    調毒品，再由伊出面向上手調取毒品後，轉交給上列人等的
    ，並非販賣毒品。(二)另犯罪事實欄一、(五)部分係伊與丑○○
    合資購買的，並非販賣毒品。(三)至犯罪事實欄一、(八)部分之
    金額係500元，並非1000元。(四)有關犯罪事實欄二部分係壬○○載伊過去的，並非被告丙○○云云。上訴人即被告（下
    稱被告）丙○○則矢口否認有前開犯罪事實欄二所示之犯行
    ，辯稱：伊雖有載乙○○過去，但不知道乙○○要去做什麼
    ，因為乙○○沒有車，乙○○要去哪裡，都會叫伊載，伊載
    乙○○過去，到達之後乙○○就下車，伊在車上等，我也不
    知道乙○○說什麼，伊只是順路載乙○○，沒有收到什麼好
    處云云。經查：
  (一)被告乙○○綽號為【阿川】，0000000000號行動電話係以「
    庚○○」名義申辦的，而於97年元月份至同年5月底間係由
    被告乙○○所使用的之事實，業據被告乙○○供認在卷（見
    警卷第54頁、97年度他字第1038號卷第235頁），並經證人
    庚○○證述屬實（見臺灣臺中地方法院檢察署97年度偵字第
    9689號卷第142頁），此部分事實堪以認定。
  (二)有關認定被告乙○○、丙○○如犯罪事實欄一、二部分所示
    之其餘理由，分述如下：
  (1)、犯罪事實一、(一)部分：
    被告乙○○於偵查中已承認其販賣甲基安非他命予丙○○
      之犯行（見97年度偵字第14440號卷第57頁）；又被告乙○○於97年5月1日上午11時43分許，經丙○○以00000000
      00號行動電話與其所使用之0000000000號行動電話聯絡購
      買甲基安非他命事宜後，隨即由被告乙○○於不詳地點，
      交付甲基安非他命予丙○○，並收取價款4500元之事實，
      亦據證人丙○○於偵查中證述在卷（見97年度他字第1038
      號卷第250至第251頁）。
    雖被告乙○○辯稱：是丙○○開車載伊去找藥頭拿的，藥
      頭來到車上，由伊說丙○○要多少量，丙○○在旁邊附和
      說要多少，藥頭就把毒品給丙○○，丙○○直接交錢給藥
      頭，但是丙○○買的毒品，伊也有一起吸食云云（原審卷
      第22頁背面）。惟查：
    1.證人丙○○於上開偵訊中明確證稱：該次通聯內容中的「
      男生」是安非他命的意思（應為甲基安非他命），該次購
      買4500元的安非他命，伊已經想不起來在哪裡交貨，是乙○○出面跟伊交貨；當次海洛因並沒有完成交貨，只有拿
      安非他命而已等語（見97年度他字第1038號卷第250至第2
      51頁）；是證人丙○○尚且強調僅甲基安非他命完成交貨
      而已，可見其陳述應無虛構之理。
    2.況依被告乙○○所使用之0000000000號行動電話與丙○○
      所使用之0000000000號行動電話，於97年5月1日上午11時
      43分許之通訊監察譯文【發話人即丙○○（下稱：A），
      受話人被告乙○○（下稱：B）】為：
     （B）：喂
     （A）：男生有原的四幾何嗎
     （B）：男生的阿
     （A）：女生男生都要，兩樣人家要的
     （B）：是有還是沒有
     （A）：有啦，真的，他說四幾阿，女生要原的
     （B）：要女生四幾阿原的
     （A）：多少錢
     （B）：女生的要原差不多七千五吧
     （A）：四幾阿
     （B）：四幾阿
     （A）：男生的
     （B）：男生的四千五
     （A）：四千五，我等一下打給你
     （B）：兩個加起來萬二
     （A）：萬二
      （見97年度偵字第14440號卷第21頁），此電話通訊監察
      譯文中所示之內容，正與證人丙○○前開證述之內容相符
      ，足認證人丙○○於前開偵訊中所為之證述應與事實相符
      ，而具有憑信性。
    3.嗣證人丙○○於原審審理中證稱改述：伊僅請被告乙○○
      幫忙拿毒品，由伊和乙○○一起去向一位不認識的人拿毒
      品，後來買毒品的款項4500元，伊本來先拿給乙○○，乙○○拿回給伊，叫伊直接拿給對方云云（見原審卷第86頁
      正面至第87頁背面）；此項證詞除與其先前於偵查中證述
      之內容不符外，且前開通訊監察譯文中均未顯示有證人丙○○請被告乙○○代為調取毒品之意旨，反而係被告乙○○與證人丙○○2人直接議定交易毒品之價格，因此，本
      院認為證人丙○○事後翻異前詞，應屬事後迴護被告之詞
      ，顯難以採信。
    綜上，被告乙○○事後否認有前開犯行，應屬事後卸責之
      詞，不足採信。
   (2)、犯罪事實一、(二)部分：
     被告乙○○於警詢及偵查中已承認此部分販賣毒品之犯
       行（見警卷第5頁、97年度他字第1038號卷第235頁）；
       又被告乙○○於97年5月1日20時20分許前數分鐘，經子
       ○○以0000000000號行動電話（以蔣慶名義所申請）與
       其所使用之0000000000號行動電話聯絡後，由被告乙○○在臺中縣梧棲鎮之豐田汽車營運站附近，交付海洛因
       1小包予子○○，並收取價款1000元之事實，亦據證人子
       ○○於偵查及原審審理中證述明確（見97年度他字第103
       8號卷第221至第222頁、原審卷第88頁正面至90頁正面）
       。
     被告乙○○嗣於原審訊問中先辯稱：該次是伊先跟子○○拿錢後，由被告丙○○載伊、子○○一起去拿毒品的
       ，伊在車上打電話給藥頭，藥頭就將毒品拿到車旁邊給
       伊3人，子○○出500元，伊出500元，總共拿1000元給藥
       頭，藥頭給伊等0.15公克量的海洛因，由伊與子○○各
       分一半，被告丙○○沒有吸食云云（見原審卷第22頁背
       面）；嗣於原審審理中則辯以：該次係子○○向藥頭購
       買，並由伊與子○○同至藥頭處拿取毒品，只是由伊出
       面代為交貨云云（見原審卷第90頁）；被告乙○○就此
       前後陳述，已有矛盾之處；且證人子○○於原審審理中
       亦明確證述其並無與被告乙○○一起去向藥頭購買毒品
       ，其係向被告乙○○購買毒品等情（見原審卷第89頁背
       面）。因此，被告乙○○前開所辯，已難以採信。
     另依被告乙○○所使用之0000000000號行動電話與子○○所使用之0000000000號行動電話，於97年5月1日20時
       20 分許之通訊監察譯文【發話人即子○○（下稱：A）
       ，受話人被告乙○○（下稱：B）】為：
      （B）：嗯
      （A）：川哥阿，拿錯
      （B）：兩個五的不是嗎
      （A）：你拿一包給我而已，我現在在紅燈這裡，你拿錯
             我才打給你，真的啦你拿一包我想說
      （B）：我拿兩個五的給你，你回去看看掉在地下
      （A）：不可能
      （B）：我跟你說我就帶兩個出去，我騙你要幹什麼，我
             自己知道我自己弄的
      （A）：我現在在旁邊我立刻打
      （B）：你再找看看，我真的用兩個五
      （A）：我看看
      （見警卷第44頁、97年度他字第1038號卷第208頁）。依
       上開譯文之內容正與證人子○○前開證述之內容相符，
       足認證人子○○所為之證述應具有憑信性而可以採信。
       又證人子○○於上開時地交易後，尚且打電話向被告乙○○確認交易毒品之數量，足認被告乙○○確實有販賣
       毒品予證人子○○無訛。
     綜上，被告乙○○事後否認有前開犯行，應屬事後卸責
       之詞，不足採信。
    (3)、犯罪事實一、(三)部分：
      被告乙○○於警詢及偵查中已承認此部分販賣毒品之犯
        行（見警卷第5頁、97年度他字第1038號卷第235頁）；
        又被告乙○○於97年5月6日23時52分許，經庚○○以00
        00000000號行動電話與其所使用之0000000000號行動電
        話聯絡購買甲基安非他命事宜後，隨即由庚○○騎乘機
        車至被告乙○○位於臺中縣梧棲鎮○○路○段630巷20號
        之住處外面，由乙○○出面交付甲基安非他命1小包予
        庚○○，並收取價款800元之事實，業經證人庚○○於
        97年6月4日偵查中及原審審理中證述明確（見97年度他
        字第1038號卷第39頁正面、原審卷第147頁正面至148頁
        正面）。
      又依被告乙○○所使用之0000000000號行動電話與庚○○所使用之0000000000號行動電話，於97年5月6日23時
        52 分許之通訊監察譯文【發話人即庚○○（下稱：A）
        ，受話人被告乙○○（下稱：B）】為：
       （A）：喂！你在哪裡
       （B）：我在家裡
       （A）：你方便過來嗎
       （B）：你在哪
       （A）：我在我家
       （B）：那你方便過來
       （A）：哎唷！你跟誰在一起
       （B）：跟一個名字便當的，你見過的
       （B）：現在要處理唷（意指毒品）
       （A）：嗯
       （B）：要多少（意指毒品）
       （A）：我800而已啦（意指毒品）
       （B）：好啦
       （見警卷第42頁、97年度他字第1038號卷第27頁）
        上開譯文之內容正與證人庚○○前開證述之內容相符，
        足認證人庚○○前開所為之證述應具有憑信性而可以採
        信。
      雖證人庚○○曾於97年6月4日偵查中證述：97年5月6日
        23時44分，0000000000號行動電話撥打給0000000000號
        行動電話是伊和乙○○之的通話內容，該通電話目的是
        要買安非他命，該次購買800元一包，在乙○○家外面
        交貨，由乙○○出面交貨，款項也是交給乙○○等語；
        惟嗣又證述：「（問：便當有無幫乙○○交付你所購買
        的安非他命？）沒有，他就跟他在一起，就是便當開車
        ，乙○○坐旁邊，就是跟他拿800那一次。」等語（見
        97年度他字第1038號卷第39頁）；另於97年9月19日偵
        查中證述：0000000000號手機是伊在使用，在97年5月6
        日23時56分有通聯，是伊與乙○○的通話。通話的目的
        是伊姊姊要購買安非他命。當天是買800元。是伊打電
        話的，他說去他家拿，當天由伊姐姐跟他交貨的等語（
        見97年度偵字第14440號卷第94頁），前後陳述並不一
        致。惟其復於原審審理中證述：「（問：5月6日與乙○○電話聯絡是你要買毒品，還是你姐姐要買毒品？）是
        我姐姐先買的，她買多少，我不知道，但她嫌少，後來
        我又打電話去買了800元。我剛才說有交貨的，就是我
        自己買的這一次。」、「（提示他字卷第27頁通聯紀錄
        ，所述是妳去他家，到底是妳去他家，還是便當載他來
        妳家？）當天是我騎機車到乙○○家，我去他家外面拿
        的。便當也在外面，我沒有聽到他們兩個人有說話。」
        、「（問：「便當」當時是和乙○○一起？）在乙○○
        旁邊後面，約一公尺餘的距離。」、「（問：檢察官剛
        問你時，你答說，是「便當」載他，是否不是97年5月6
        日這一次？）對」等語（見原審卷第147頁正面至第148
        頁正面）。依上證述以觀，證人庚○○對於交貨地點為
        何，前後所述有所出入，惟經原審法院於審理中一再詰
        問確認後，證人庚○○明白表示係其至被告乙○○住處
        外面，由被告乙○○出面交貨，非由丙○○開車搭載被
        告乙○○前來交貨的，核與上開通訊監察譯文之內容相
        符，故證人庚○○於原審審理中嗣後為此部分證述，應
        為真實可採。至公訴意旨認係被告丙○○開車搭載被告
        乙○○前去庚○○住處交貨，尚屬誤會，應予敘明。
      又被告乙○○雖於原審審理中辯稱：該次係由庚○○先
        拿800元給伊，伊自己出了2200元，丙○○載伊去找藥
        頭，伊找藥頭買3000元、0.4公克量的甲基安非他命，
        伊回來後，再將800元的甲基安非他命，分3分之1的量
        分給庚○○，並請丙○○拿給庚○○云云（見原審卷第
        22頁背面）；然查證人庚○○自偵查至原審審理中始終
        證述其係向被告乙○○購買甲基安非他命，由被告乙○○出面交貨，已詳如前述，且於原審審理中復證述未曾
        與被告乙○○有共同合資購買毒品之情事（見原審卷第
        145頁），自難認被告乙○○此部分辯詞為可採。
      綜上，被告乙○○事後否認有前開犯行，應屬事後卸責
        之詞，不足採信。
    (4)、犯罪事實一、(四)部分：
      被告乙○○於警詢及偵查中已承認此部分販賣毒品之犯
        行（見警卷第5頁、97年度他字第1038號卷第235頁）；
        又被告乙○○於97年5月7日上午7時38分許，經壬○○
        以0000000000號行動電話與其所使用之0000000000號行
        動電話聯絡購買海洛因事宜後，隨即由被告乙○○委由
        真實年籍姓名不詳之成年人，在臺中縣龍井鄉○○路及
        中興路口，交付海洛因予1小包予壬○○，並收取價款
        1000元之事實，業經證人壬○○於偵查中證述明確（見
        97年度他字第1038號卷第120至第121頁）。
      又依被告乙○○所使用之0000000000號行動電話與壬○○所使用之0000000000號行動電話，於97年5月7日上午
        7時38分許之通訊監察譯文【發話人即壬○○（下稱：A
        ），受話人被告乙○○（下稱：B）】為：
       （A）：喂！川哥我到了也是1張（意指毒品）
       （B）：你到中阿口這裡嗎，那等一下我馬上出來
       （A）：好。
       （見警卷第39頁、97年度他字第1038號卷第117頁）
        上開譯文之內容正與證人壬○○前開證述之內容相符，
        足認證人壬○○前開所為之證述應具有憑信性而可以採
        信。
      雖證人壬○○嗣於原審審理中證稱：其跟被告乙○○說
        要拿1000元之毒品，是要請被告乙○○幫他調毒品等語
       （見原審卷第91頁正面）；然其於上述偵查中已明確證
        稱其係向被告乙○○購買海洛因，並無提及請被告乙○○幫忙調毒品之事，且觀之其與被告乙○○間之前開通
        訊監察譯文內容，僅明確簡短地表示其其所要之物，未
        談論請被告乙○○調貨之事，足見證人壬○○並非請被
        告乙○○幫忙調毒品至明。因此，本院認為證人壬○○
        事後翻異前詞，應屬事後迴護被告乙○○之詞，顯難以
        採信。
      至被告乙○○先於原審訊問中辯稱：該次係壬○○開車
        載伊，由伊與壬○○一起去跟藥頭拿毒品，後來壬○○
        交1000元給伊，伊下車去跟藥頭接洽，伊將1000元交給
        藥頭，藥頭將毒品給伊後，伊再交給壬○○云云（見原
        審卷第22頁背面）；復又於原審審理中辯稱：其打電話
        給藥頭，請藥頭直接去那地方交貨云云（見原審卷第90
        頁背面），被告乙○○前後所述不一，何者為真，已值
        存疑，且其所述與證人壬○○所述交貨之過程出入甚大
        ，亦與前開通訊監察譯文所顯示之事實經過不符，足見
        其上開所為辯解，顯非真實。
      綜上，被告乙○○事後否認有前開犯行，應屬事後卸責
        之詞，不足採信。
    (5)、犯罪事實一、(五)部分：
      被告乙○○於警詢及偵查中已承認此部分販賣毒品之犯
        行（見警卷第4頁、97年度他字第1038號卷第235頁）；
        又被告乙○○於97年5月18日上午9時10分許，經丑○○
        以（04）00000000號市內電話與其所使用之0000000000
        號行動電話聯絡購買海洛因事宜後，隨即由乙○○在臺
        中縣梧棲鎮鴨母寮附近，交付海洛因予1小包予丑○○
        ，並收取價款500元之事實，業經證人丑○○於偵查中
        證述明確（見97年度他字第1038號卷第226頁正面、背
        面）。
      又依被告乙○○所使用之0000000000號行動電話與丑○○所使用之（04）00000000號市內電話，於97年5月18
        日上午9時10分許之通訊監察譯文【發話人即丑○○（
        下稱：A），受話人被告乙○○（下稱：B）】為：
       （B）：喂
       （A）：喂，阿川（音譯）喔
       （B）：早安
       （A）：嘿，早安，我阿林（音譯）啦
       （B）：嘿
       （A）：你那邊有要出五百嗎？我過去跟你拿阿
       （B）：無聊阿
       （A）：什麼？
       （B）：好無聊啦
       （A）：什麼？喂
       （B）：鴨母寮（音譯）啦
       （A）：鴨母寮（音譯）喔，到在打給你喔
       （B）：嘿啦
       （A）：喔好啦
       （見警卷第24頁、97年度他字第1038號卷第74頁）上開
        譯文之內容正與證人丑○○前開證述之內容相符，足認
        證人丑○○前開所為之證述應具有憑信性而可以採信。
      雖證人丑○○於原審審理中證稱：該次係與被告乙○○
        各出500元購買海洛因，伊到被告乙○○家中，並將錢
        給被告乙○○，被告乙○○叫伊在家裡等一下，說等一
        下會有人拿過來。幾分鐘後，被告乙○○就拿進來了，
       是拿一小包的海洛因。伊在那裡與被告乙○○一起在那
       裡施用完畢，偵查中沒有說到這件事，是因為沒有問到
       等語（見原審卷第93頁正面至第94頁背面）；嗣於本院
       審理中改稱：係伊與丑○○合資購買的等語。惟查，證
       人丑○○於偵查中經檢察官提示其與被告乙○○聯絡之
       上開通訊監察譯文，質之該通電話目的為何，經證人丑
       ○○明確證稱：該通電話通聯目的是為了跟「阿川」購
       買海洛因。該次購買500元一包，在鴨母寮由「阿川」出
       面交貨等語（見97年度他字第1038號卷第226頁正面），
       且觀之其與被告乙○○間之前開通訊監察譯文內容可知
       ：1.證人丑○○與被告乙○○間並未談論到有關調貨之
       事；2.雖證人丑○○有一度談及要被告乙○○出500元之
       情事，然被告乙○○卻答稱：無聊等語，尚難證明證人
       丑○○與被告乙○○間有達成合資購買毒品之合意；3.
       且有關毒品交易之地點亦非在被告乙○○家中，交易之
       過程亦不吻合。足見證人丑○○並非請被告乙○○幫忙
       調毒品，或由渠等2人合資購買毒品至明。因此，本院認
       為證人丑○○事後翻異前詞，應屬事後迴護被告乙○○
       之詞，顯難以採信。
     至被告乙○○於原審訊問中辯稱：丑○○沒有買過1000
       元，他來找伊問說有沒有毒品，並說他最多只有400、50
       0元，伊就說打給藥頭看看，後來藥頭說有，且藥頭剛好
       在伊家附近，藥頭就來伊家，伊與丑○○就湊了約800元
       給藥頭，伊出300元，藥頭就將約0.1公克給伊與丑○○
       ，當場伊與丑○○就在那裡施用海洛因云云（見原審卷
       第22頁背面）；嗣於原審審理中亦稱：若是伊朋友，伊
       都會請他到伊家裡，那天伊只有出300元，丑○○出500
       元，伊請人拿毒品來，伊與丑○○就在家裡施用云云（
       見原審卷第94頁背面）；此與證人丑○○所為上開證述
       有所不同，已值存疑。且與前開通訊監察譯文所顯示之
       事實經過不符，足見其上開所為辯解，顯非真實。
     綜上，被告乙○○事後否認有前開犯行，應屬事後卸責
       之詞，不足採信。
    (6)、犯罪事實一、(六)、(七)部分：
     被告乙○○於警詢及偵查中已承認此部分販賣毒品之犯
       行（見警卷第5頁、97年度他字第1038號卷第235頁）；
       又被告乙○○於97年5月24日下午7時55分許，經辛○○
       以0000000000號行動電話與其所使用之0000000000號行
       動電話聯絡購買甲基安非他命事宜後，隨即由乙○○在
       臺中縣梧棲鎮○○路之味丹工廠後方，交付甲基安非他
       命予1小包（約0.3公克）予辛○○，並收取價款3000元
       。另於於97年5月25日20時59分許，經辛○○再以前開行
       動電話與被告乙○○所使用之0000000000號行動電話聯
       絡購買甲基安非他命事宜後，隨即由乙○○在臺中縣梧
       棲鎮西濱橋第375號橋柱附近，交付甲基安非他命予1小
       包（約0.2公克）予辛○○，並收取價款2000元之事實，
       業經證人辛○○於偵查及原審審理中證述明確（見97年
       度他字第1038號卷第64至第65頁、原審卷第95頁正面至
       97頁正面）。
     又依被告乙○○所使用之0000000000號行動電話與辛○○所使用之0000000000行動電話，於97年5月24日下午7
       時55分許之通訊監察譯文【發話人即辛○○（下稱：A）
       ，受話人被告乙○○（下稱：B）】為：
      （B）：喂
      （A）：你在哪裡？
      （B）：清水阿
      （A）：清水，哪個時候會回到我們這邊？
      （B）：等一下阿，怎麼了？
      （A）：等一下喔
      （B）：要拿什麼？
      （A）：男生的阿
      （B）：要男生多少？
      （A）：三張
      （B）：三張？
      （A）：嘿
      （B）：錢先拿來，我（模糊）來拿好嗎？
      （A）：什麼？
      （B）：錢先給我好嗎？
      （A）：還要等你喔
      （B）：馬上好阿，人在這邊了
      （A）：在哪裡？
      （B）：我現在在
      （A）：我現在在黑魚（音譯）的這邊阿
      （B）：你那個來那個，我們四角（音譯）這邊
      （A）：喔好
      （B）：喔，味單（音譯）啦
      （A）：嗯
       於97年5月25日20時59分許之通訊監察譯文【發話人即辛○○（下稱：A），受話人被告乙○○（下稱：B）】為
       ：
      （B）：嘿
      （A）：嘿
      （B）：嘿
      （A）：你在哪裡？
      （B）：沙鹿阿
      （A）：什麼？
      （B）：沙鹿阿
      （A）：沙鹿喔？
      （B）：嗯
      （A）：何時會回來？
      （B）：現在要回去了啊
      （A）：要回去了（音譯）喔
      （B）：怎樣？
      （A）：不然一同去新光啦，釣蝦場那邊
      （B）：我沒有要過去那邊啦，我要過去（模糊）
      （A）：那個我朋友要阿
      （B）：要多少？
      （A）：兩張啊
      （B）：你叫他過來一點啦，味丹（音譯）8號啦
      （A）：他們在那邊釣蝦子
      （B）：你過去跟他拿一下啦
      （A）：喔，我跑去那邊又跑去哪裡（音譯），我是瘋子喔
      （B）：我要去拿你要的那個耶
      （A）：什麼？
      （B）：我要（模糊）你要的那個耶
      （A）：喔，不然我叫他過來一點好了
      （B）：你叫他
      （A）：我叫他在那個啦，三百七十五那裡啦
      （B）：好啦好啦
      （A）：好嗎？
      （B）：好
      （見警卷第34、36頁、97年度他字第1038號卷第57、59頁
       ）上開譯文之內容正與證人辛○○前開證述之內容相符
        ，足認證人辛○○前開所為之證述應具有憑信性而可以
        採信。
     至被告乙○○先於原審訊問中辯稱：97年5月24日那次是
       辛○○原本要買3000元的安非他命，錢有先給伊，伊去
       跟藥頭拿3000元，0.4 公克量的安非他命後，再打給辛○○，之後，辛○○再出來拿，因為伊幫忙他拿，所以
       伊自己有留一點點給自己用，大約0.05公克的量，剩下
       部分給辛○○。97年5月25日那次，辛○○也是要買2000
       元的安非他命，錢有先給伊，伊去跟藥頭拿2000元，0.3
       公克量的安非他命後，再打給辛○○，之後他再出來拿
       ，因為伊幫忙他拿，所以我自己有留一點點給自己用，
       大約0.05公克的量云云（見原審卷第22頁背面）。嗣後
       則於原審審理中改稱：第一次是他拿錢給伊，伊幫他調
       ，但第二次，是藥頭載伊過去西濱橋下，是伊幫藥頭拿
       毒品給證人，藥頭就會分一些毒品給伊用。藥頭叫做李
       誌元，現在已經被關了云云（見原審卷第97頁）；被告
       乙○○就此前後陳述，已有矛盾之處。且證人辛○○於
       原審審理中亦明確證述其並無請乙○○幫忙向別人調貨
       過，其都是針對被告乙○○（見原審卷第96頁背面、第
       97頁正面），足認被告乙○○此部分辯解，顯係不實而
       無法採信。
     綜上，被告乙○○事後否認有前開犯行，應屬事後卸責
       之詞，不足採信。
    (7)、犯罪事實一、(八)部分：
      被告乙○○於97年5月25日21時許，經癸○○以0000000
        000號行動電話（由癸○○之妻陳曉萍所申辦）與其所
        使用之0000000000號行動電話聯絡購買海洛因事宜後，
        隨即由被告乙○○在臺中縣沙鹿鎮某土雞城附近，交付
        海洛因1小包予癸○○，並收取價款1000元之事實，業
        經證人癸○○於偵查及原審審理中證述明確（見97年度
        他字第1038號卷第151頁、原審卷第97頁背面至99頁背
        面）。
      又依被告乙○○所使用之0000000000號行動電話與癸○○所使用之0000000000號行動電話，於97年5月25日21
        時許之通訊監察譯文【發話人即癸○○（下稱：A），
        受話人被告乙○○（下稱：B）】為：
       （B）：喂
       （A）：喂
       （B）：嘿
       （A）：川哥（音譯）嗎
       （B）：嘿
       （A）：你那邊有嗎？
       （B）：有阿
       （A）：什麼？
       （B）：有啦
       （A）：有喔，那我要阿，要去哪裡那個？
       （B）：那土雞城（音譯）這一間汽車旅館你知道嗎？
       （A）：土雞城（音譯）那個什麼絲（音譯）的嗎？
       （B）：嘿
       （A）：喔喔喔，你在那裡喔？我去那邊再打給你還是怎
              樣？
       （B）：嘿啦，你到那邊
       （A）：什麼？
       （B）：嘿啦，你到那邊要多久？
       （A）：嗯..差不多五分鐘
       （B）：好啦好啦好
       （A）：好
       （見警卷第20頁、97年度他字第1038號卷第140頁）上開
        譯文之內容正與證人癸○○前開證述之內容相符，足認
        證人癸○○前開所為之證述應具有憑信性而可以採信。
      雖被告乙○○於原審及本院審理中辯稱：那次伊跟藥頭
        一起在車上，癸○○打電話給伊說要買海洛因，伊與他
        約一個地點，之後伊與藥頭就一起去那裡，伊下車跟癸○○收500元，再上車將500元給藥頭，藥頭將500元，
        約0.05公克量的海洛因給伊，伊再下車交給癸○○云云
        （見原審卷第23頁、第99頁背面）。惟查，證人癸○○
        於偵查及原審審理中已明確證述其係向被告乙○○購買
        毒品（見97年度他字第1038號卷第151頁、原審卷第98
        頁正面、第99頁正面、背面）；且觀之被告乙○○所使
        用之0000000000號行動電話與癸○○所使用之00000000
        00號行動電話通訊監察譯文所示，癸○○係表示要向被
        告乙○○購買毒品，2人並約定交貨地點，並無所謂證
        人癸○○請求被告乙○○代為調取毒品之對話內容，足
        認被告乙○○此部分辯解，顯係不實而無法採信。
      綜上，被告乙○○否認有前開犯行，應屬事後卸責之詞
        ，不足採信。
    (8)、犯罪事實一、(九)部分：
      被告乙○○於警詢及偵查中已承認此部分販賣毒品之犯
        行（見警卷第4頁、97年度他字第1038號卷第235頁）；
        又被告乙○○於97年5月29日13時03分許，經己○○以
        0000000000號行動電話與其所使用之0000000000號行動
        電話聯絡購買甲基安非他命事宜後，隨即由乙○○在己○○位於臺中縣梧棲鎮○○路○段173之4號住處附近空
        地（起訴書誤載為臺中縣沙鹿鎮○○○街附近），交付
        甲基安非他命1小包予己○○，並收取價款2000元之事
        實，業據證人己○○於偵查中及原審審理中證述明確（
        見97年度他字第2466號卷第3至第4頁、原審卷第102頁
        正面、第103頁正面、背面）。
      又依被告乙○○所使用之0000000000號行動電話與己○○所使用之0000000000行動電話，於97年5月29日13時
        03 分許之通訊監察譯文【發話人即己○○（下稱：A）
        ，受話人被告乙○○（下稱：B）】為：
       （B）：喂
       （A）：喂
       （B）：等一下要去囉
       （A）：喔
       （B）：妹仔，你說什麼？要拿兩千？
       （A）：嘿，對呀
       （B）：你那多少給我？
       （A）：兩千
       （B）：兩千，要拿兩張
       （A）：嘿
       （B）：好啦好
       （見警卷第27頁、97年度他字第1038號卷第12頁）上開
        譯文之內容正與證人己○○前開證述之內容相符，足認
        證人己○○前開所為之證述應具有憑信性而可以採信。
      被告乙○○於原審審理中雖辯稱：伊去跟己○○收錢，
        收2000元，再叫壬○○載伊去藥頭那裡拿毒品，到藥頭
        家時，伊下車去跟藥頭拿2000元，0.3公克量的安非他
        命，回來後，壬○○說要去工作，伊才請丙○○交給己○○。拿給己○○約0.22左右的量，伊自己留下約0.08
        公克的量云云（見原審卷第23頁正面）。惟查，證人己○○於原審審理中已明確證稱：「（問：所謂拿毒品意
        思是要向乙○○買毒品還是要請他幫你調毒品？）我要
        買毒品。」、「（問：乙○○如何回覆你？）說要拿多
        少。」、「（問：5月27日及5月29日都是乙○○交付安
        非他命給妳，是否都是一手交錢，一手交貨？）是。」
        等語（見原審卷第100頁背面、第103頁正面），並參酌
        被告乙○○所使用之0000000000號行動電話與己○○所
        使用之0000000000號行動電話通訊監察譯文所示，己○○係表示要向被告乙○○購買毒品，並無所謂證人己○○請求被告乙○○代為調取毒品之對話內容，足認被告
        乙○○此部分辯解，顯係不實而無法採信。
      綜上，被告乙○○事後否認有前開犯行，應屬事後卸責
        之詞，不足採信。
    (9)、犯罪事實二部分：
      被告乙○○於警詢及偵查中已承認此部分販賣毒品之犯
        行（見警卷第4頁、97年度他字第1038號卷第235頁）；
        又被告丙○○於原審法院訊問及準備程序中多次坦承其
        載乙○○過去找己○○，也知道他要賣毒品給己○○等
        語（見原審卷第23頁正面、第40頁背面、第41頁背面至
        第42正面）；且於97年5月27日18時30分許，己○○以0
        000000000號行動電話（由己○○前夫陳建宏所申辦）
        與乙○○所使用之0000000000號行動電話聯絡購買甲基
        安非他命事宜後，隨即由丙○○駕駛車號不詳之車輛，
        搭載乙○○坐於副駕駛座，前往臺中縣沙鹿鎮○○路檳
        榔攤，乙○○與丙○○均未下車，由乙○○在車上交付
        甲基安非他命1小包予己○○，並收取價款2000元之事
        實，業經證人己○○於偵查及原審審理中證述明確（見
        97年度偵字第14 440卷第95至第96頁、原審卷第102 頁
        正面至第104頁正面）。
      又依被告乙○○所使用之0000000000號行動電話與己○○所使用之0000000000行動電話，於97年5月27日18時
        30分許之通訊監察譯文【發話人即被告乙○○（下稱：
        A），受話人己○○（下稱：B）】為：
       （B）：喂
       （A）：在外面還是要過去你
       （B）：嗯..在藏底仔（台音譯）
       （A）：阿？
       （B）：藏底仔
       （A）：藏底仔，OKOK
       （B）：你自己嗎？
       （A）：我和一個朋友而已
       （B）：好啦
       （A）：好好
       （見警卷第26頁、97年度他字第1038號卷第11頁）上開
        譯文之內容正與證人己○○前開證述之內容相符（並可
        認定通話當時被告乙○○正與一個朋友在一起），足認
        證人己○○前開所為之證述應具有憑信性而可以採信。
      被告乙○○於原審訊問之初及本院審理時辯稱：該次係
        壬○○載伊去跟己○○收錢，收2000元，伊再叫壬○○
        載伊去藥頭那裡拿毒品，到藥頭家時，伊下車去跟藥頭
        拿2000元，0.3公克量的安非他命，伊再請丙○○交給
        己○○，伊給己○○約0.22公克左右的量，伊自己留下
        約0.08公克的量云云（見原審卷第23頁）。惟其於原審
        審理中則稱：5月27日剛好丙○○來找伊，伊就請丙○○載伊去，丙○○不知道伊要拿毒品給己○○，那次也
        是伊先跟藥頭拿毒品之後，再拿給己○○云云（見原審
        卷第104頁正面），被告乙○○就此前後陳述，已有不
        一致之處，所為之供述是否可採，已非無疑？並參酌被
        告乙○○所使用之0000000000號行動電話與己○○所使
        用之0000000000號行動電話通訊監察譯文所示，並無所
        謂證人己○○請求被告乙○○代為調取毒品之對話內容
        ，足認被告乙○○此部分辯解，顯係不實而無法採信。
      另被告丙○○雖先辯稱其駕駛車輛搭載被告乙○○過去
        ，到現場才知道要交付甲基安非他命給己○○云云；嗣
        於本院審理時改稱：伊並不知道被告乙○○要販賣毒品
        給己○○云云。惟查，被告丙○○就此前後陳述，已有
        矛盾之處；且證人己○○於原審審理中已明確證述：乙○○交貨時，是用夾鍊袋裝著，一眼就可以看到白色粉
        末，且丙○○在旁邊也有看到，2人都沒有下車等語（
        見原審卷第102頁背面至第103頁正面、背面），足認上
        開交付甲基非他命之過程，均由被告丙○○清楚目睹。
        故被告丙○○嗣後辯稱其不知道搭載被告乙○○過去係
        要販賣毒品云云，顯為事後脫罪之詞，亦不足採信。至
        被告丙○○僅是開車搭載被告乙○○前往販毒之地點，
        再由被告乙○○交付毒品予證人己○○，並由證人己○○將購毒之款項交付予被告乙○○收受，此已如前述；
        則本件被告丙○○雖明知被告乙○○將要販賣甲基安非
        他命給證人己○○，然本院查無證據證明被告丙○○係
        以共犯之犯意，而與被告乙○○共同為此販毒之行為，
        且亦無證據證明被告丙○○於此販毒行為中有獲取任何
        之不法利益，而被告丙○○於本件中所踐行之行為，僅
        為構成要件以外之開車行為而已，並非屬販毒本身之構
        成要件行為，故本院認定被告丙○○僅係以幫助之犯意
        ，而為本件構成要件以外之開車行為，依法應僅論以幫
        助犯。
      綜上，被告乙○○、丙○○事後否認有前開犯行，應均
        屬事後卸責之詞，不足採信。
二、復查，我國查緝毒品海洛因、甲基安非他命之施用或販賣，
    一向執法甚嚴，對於販賣海洛因者尤科以死刑或無期徒刑，
    對於販賣甲基安非他命者亦科以無期徒刑或7年以上有期徒
    刑之重度刑責；又販賣海洛因、甲基安非他命既係違法行為
    ，當非可公然為之，亦無公定價格，且容易分裝並增減份量
    ，而每次買賣之價量，可能隨時依雙方關係深淺、資力、需
    求量及對行情之認知、來源是否充裕、查緝是否嚴謹、購買
    者被查獲時供述購買對象之可能風險之評估等情形，而異其
    標準，非可一概而論；販賣之利得，除被告坦承犯行或價量
    俱臻明確外，委難察得實情，販賣之人從價差或量差中牟利
    之方式雖異，其意圖營利之販賣行為則同一。兼以海洛因、
    甲基安非他命均量微價高，販賣者率有暴利可圖，茍非意圖
    販賣營利，一般人焉有可能甘冒重度刑責而販賣海洛因或甲
    基安非他命。而依前述，被告乙○○於上開所示時、地，分
    別以上述價格出售第一級毒品海洛因，及第二級毒品甲基安
    非他命，依渠購得之數量，核與一般零買少量海洛因、甲基
    安非他命之市場上交易價格尚屬相當，且依上開證人等之證
    述，其等均有償取得毒品，堪認被告乙○○就上開所示各次
    毒品交易，主觀上均具有營利之意圖。再者，販賣行為祗須
    以營利之意思而販入或賣出，即足構成，倘於有償讓與他人
    之初，係基於營利之意思，並著手實施，而因故無法高於購
    入原價出售，最後不得不以原價或低於原價讓與他人時，仍
    屬販賣行為（最高法院94年度台上字第5317號裁判可資參照
    ）。準此，被告乙○○主觀上確有營利之意圖，至臻明確，
    被告乙○○於原審之辯護人辯稱被告乙○○應僅構成幫助施
    用毒品犯行，顯有誤會。至被告乙○○及其選任辯護人請求
    本院再行傳喚證人丙○○、壬○○、丑○○等3人，分別證
    述被告乙○○只是幫證人丙○○、壬○○調毒品海洛因、甲
    基安非他命，或與證人丑○○係合資購買海洛因，並分擔價
    金及分受毒品等情；惟查，證人丙○○、壬○○、丑○○等
    3人業經原審以證人之身分傳喚到庭作證，併予被告及其辯
    護人對質詰問之機會，且就本件有關前開聲請待證事實部分
    ，均已據證人丙○○、壬○○、丑○○等3人分別證述在卷
    ，故本院認為此部分之待證事實，既經證人丙○○、壬○○
    、丑○○等3人證述明確，核無再予傳喚到庭作證之必要，
    併予敘明。
三、綜上所述，被告乙○○、丙○○2人事後否認有前開犯行，
    均不足採信。本件事證已臻明確，被告乙○○、丙○○2人
    犯行均堪以認定，應依法論科。
、論罪科刑之說明：
一、有關法律修正、適用之說明：
    被告等行為後，毒品危害防制條例第4條、第17條規定業經
    修正，並於98年5月20日以華總一義字第09800125141號公布
    在案（生效日期為98年5月22日）。
  (一)毒品危害防制條例第4條第1項修正後之規定為「製造、運輸
    、販賣第一級毒品者，處死刑或無期徒刑；處無期徒刑者，
    得併科新臺幣二千萬元以下罰金」，與修正前之規定「製造
    、運輸、販賣第一級毒品者，處死刑或無期徒刑；處無期徒
    刑者，得併科新臺幣一千萬元以下罰金」比較結果，修正後
    之規定並無較為有利於被告，自應適用修正前毒品危害防制
    條例第4條第1項之規定。
  (二)毒品危害防制條例第4條第2項修正後之規定為「製造、運輸
    、販賣第二級毒品者，處無期徒刑或七年以上有期徒刑，得
    併科新臺幣一千萬元以下罰金」，與修正前之規定「製造、
    運輸、販賣第二級毒品者，處無期徒刑或七年以上有期徒刑
    ，得併科新臺幣七百萬元以下罰金」比較結果，修正後之規
    定並無較為有利於被告，自應適用修正前毒品危害防制條例
    第4條第2項之規定。
  (三)毒品危害防制條例第17條修正後之規定為「犯第四條至第八
    條、第十條或第十一條之罪，供出毒品來源，因而查獲其他
    正犯或共犯者，減輕或免除其刑」，與修正前之規定「犯第
    四條第一項至第四項、第五條第一項至第四項前段、第六條
    第一項至第四項、第七條第一項至第四項、第八條第一項至
    第四項、第十條或第十一條第一項、第二項之罪，供出毒品
    來源，因而破獲者，得減輕其刑」，比較結果，修正後之規
    定較為有利於被告，自應適用修正後毒品危害防制條例第17
    條之規定。
二、論罪之說明：
  (一)查海洛因、甲基安非他命係分屬毒品危害防制條例第2條第2
    項第1款、第2款所列之第一級、第二級毒品，不得非法販賣
    、持有。核被告乙○○如犯罪事實欄一、(二)、(四)、(五)、(八)所
    為，均係犯修正前毒品危害防制條例第4條第1項販賣第一級
    毒品罪；如犯罪事實欄一、(一)、(三)、(六)、(七)、(九)、犯罪事實
    欄二所為，均係犯修正前毒品危害防制條例第4條第2項販賣
    第二級毒品罪（起訴書中就犯罪事實欄一、(一)誤載為毒品危
    害防制條例第4條第1項販賣第一級毒品罪，業經公訴檢察官
    當庭更正為毒品危害防制條例第4條第2項販賣第二級毒品罪
    ，見原審卷第151頁）。被告丙○○如犯罪事實欄二所為，
    係犯修正前毒品危害防制條例第4條第2項、刑法第30條之幫
    助販賣第二級毒品罪。被告乙○○因販賣而持有海洛因、甲
    基安非他命之低度行為，均為販賣之高度行為所吸收，均不
    另論罪。公訴意旨係認被告丙○○前開所為係與被告乙○○
    共犯修正前毒品危害防制條例第4條第2項之販賣第二級毒品
    罪，其起訴法條尚有未洽，惟此部分起訴之基本犯罪事實同
    一，本院自得變更起訴法條，併此說明（參照最高法院95年
    台上字第354號刑事判決）。
  (二)被告乙○○與不詳姓名之成年人間，就犯罪事實欄一、(四)之
    販賣第一級毒品犯行，有犯意聯絡及行為分擔，為共同正犯
    。
  (三)被告丙○○係以幫助之犯意，而為犯罪事實欄二所示之犯行
    ，為幫助犯，應依刑法第30條第2項之規定，減輕其刑。
  (四)被告乙○○所為上開4次販賣海洛因之犯行、6次販賣甲基安
    非他命之犯行，均犯意各別，應予分論併罰。
  (五)按「犯第四條至第八條、第十條或第十一條之罪，供出毒品
    來源，因而查獲其他正犯或共犯者，減輕或免除其刑」修正
    後毒品危害防制條例第17條定有明文；又犯毒品危害防制條
    例第4條第1項販賣第一級毒品罪，供出毒品來源，因而破獲
    者，依同條例第17條規定，固得減輕其刑，然必須供出毒品
    來源，並因而破獲者，始有該項規定之適用（最高法院95年
    度臺上字第545號判決意旨參照）。經查，被告乙○○因前
    揭販賣毒品之犯行於97年6月4日上午10時30分許為警查獲後
    ，於警詢時供述其毒品來源為綽號「黑魚」、「二齒」、「
    砲妹」、「阿麗」等人（見警卷第6至第7頁），並於97年6
    月10日偵查中向檢察官具體證述購買情形（見97年度偵字第
    13726號卷第6至第7頁）。嗣經原審法院向臺中縣警察局清
    水分局查詢本案毒品上手偵辦結果，是否因被告乙○○供述
    而破獲來源，經該局回覆略以：依被告乙○○之供述向本院
    申請核發搜索票，於97年9月24日前往「二齒」李誌元住處
    執行搜索，並於97年11月12日前往「黑魚」陳明福住處執行
    搜索，均查獲其涉嫌販賣第一級、第二級毒品情事，因而移
    請臺灣臺中地方法院檢察署檢察官偵辦，另「砲妹」、「阿
    麗」部分，未蒐獲不法情事，有該局97年11月26日之職務報
    告及函附之97年9月24日中縣清警偵字第0970004459號函及
    97年11月12日中縣清警偵字第0970005189號函在卷可參（見
    原審卷第126至第130頁）。另被告乙○○於本院審理中供述
    其尚供出上源者甲○○等語，經查，甲○○係於97年4月19
    日經警查獲到案，因甲○○被查獲當時一併查獲14包海洛因
    數量不少，警方及檢察官懷疑甲○○有涉及販賣第一級毒品
    海洛因之罪嫌，乃調閱甲○○所使用之電話通聯之記錄（並
    未實施監聽）清查，查悉甲○○與庚○○所申辦之00000000
    00號行動電話通聯頻繁，遂傳喚庚○○作證，而庚○○則證
    稱該與甲○○通聯所使用之電話係其借予被告乙○○使用的
    ，嗣經檢察官傳喚被告乙○○作證，被告乙○○向檢察官證
    述其於97年3月間有向甲○○購買海洛因，因而查獲甲○○
    販賣海洛因予乙○○之犯行，並經檢察官提起公訴，現由原
    審法院另案審理中之事實，有臺灣臺中地方法院檢察署97年
    度偵字第9689號偵查卷宗、原審法院97年度訴字第4639號卷
    宗等影本在卷足資佐證，堪認被告乙○○此部分所述為真正
    。故本件被告乙○○販賣第一級毒品及第二級毒品之犯行，
    既因其供述毒品來源而破獲李誌元、陳明福、甲○○等人販
    賣海洛因之犯行，自均應依修正後之毒品危害防制條例第17
    條規定減輕其刑。至被告丙○○於97年6月13日經查獲雖在
    偵查中亦供述其毒品係向被告乙○○購買（97年度他字1038
    號卷第250頁），惟斯時被告乙○○已因販賣毒品遭查獲移
    送，且警方已依監聽取得被告乙○○所使用之0000000000號
    行動電話，得知97年5月1日11時43分許丙○○向被告乙○○
    購買毒品之通訊內容，故被告丙○○尚不符合本條項減刑之
    規定，無法依該條項減輕其刑，應予敘明。另被告乙○○於
    本院審理中供述，其尚供出其上源者有丁○○其人，現由台
    灣彰化地方法院審理中，原審就此部分漏未斟酌云云。經查
    ，台灣彰化地方法院並未審理有關丁○○涉嫌違反毒品危害
    防制條例之案件，此有該院98年4月17日彰院刑賢格字第098
    0017320號函在卷可稽，因此被告乙○○此部分所述，即難
    認屬實，附此敘明。
  (六)又販賣第一級毒品罪之法定刑為死刑或無期徒刑，然同為販
    賣第一級毒品之人，其原因動機不一，犯罪情節未必盡同，
    或有大盤毒梟者，亦有中、小盤之分，甚或僅止於吸毒者友
    儕間為求互通有無之有償轉讓者亦有之，其販賣行為所造成
    危害社會之程度自屬有異，法律科處此類犯罪，所設之法定
    最低本刑卻同為「死刑或無期徒刑」，不可謂不重。於此情
    形，倘依其情狀處以較輕之徒刑，即足以懲儆，並可達防衛
    社會之目的者，自非不可依客觀之犯行與主觀之惡性二者加
    以考量其情狀，是否有可憫恕之處，適用刑法第59條之規定
    酌量減輕其刑，期使個案裁判之量刑，能斟酌至當，符合比
    例原則。本案被告乙○○販賣第一級毒品次數僅有4次，且
    均小額交易，得款金額合計僅3500元，其販賣之數量及獲取
    之利益均非龐大，犯罪情節尚非可與大盤毒梟者等同併論，
    其此部分販賣毒品部分，處以法定最低度刑期尤嫌過重，難
    謂符合罪刑相當性及比例原則，更無從與大毒梟之惡行有所
    區隔，客觀上足以引起一般之同情，其各次犯罪情狀尚有可
    憫之處，爰依刑法第59條規定，就其所犯販賣第一級毒品罪
    部分，均酌量減輕其刑，並遞減輕之。另被告丙○○基於上
    開時地駕駛車輛搭載被告乙○○販賣第二級毒品甲基安非他
    命予己○○，本身並未獲取利益，其犯罪情節尚屬輕微，而
    觸犯法定本刑為無期徒刑或7年以上有期徒刑之販賣第二級
    毒品重罪，若處以上開法定最低刑度猶嫌過重，其犯罪情狀
    應可憫恕，亦依刑法第59條規定酌量減輕其刑，並遞減輕之
    。
三、原審以被告乙○○、丙○○2人罪證明確，予以論罪科刑，
    固非無見，惟原審判決有下列違誤之處：(一)原審判決後，毒
    品危害防制條例第4條、第17條之規定業經修正，原審未及
    比較新、舊法之適用；(二)就被告乙○○部分漏未審酌其供出
    上源者甲○○部分，亦有未當；(三)就犯罪事實欄二部分，認
    定被告乙○○、丙○○2人均為共同正犯，亦有違誤。本件
    被告乙○○、丙○○2人提起上訴，均否認有前開犯行云云
    ，雖為無理由；然原審判決就被告乙○○、丙○○2人上開
    有罪部分，既有前開違誤之處，即屬無可維持，應由本院將
    原審判決有關被告乙○○、丙○○2人上開有罪部分，予以
    撤銷改判。爰審酌毒品對社會秩序及國民健康危害程度，販
    賣毒品行為應受非難，被告乙○○、丙○○均明知毒品戕害
    人體健康，被告乙○○為牟取利益，無視國家杜絕毒品犯罪
    之禁令，販賣或幫助販賣毒品予他人，肇生他人施用毒品之
    來源，戕害國民身心健康，且有滋生其他犯罪之可能，且被
    告乙○○正值盛年，不思正途營生，因一己私慾而販賣毒品
    ，兼衡酌被告2人販賣毒品之情形、販賣所得、目的、動機
    、品行、智識程度，犯後態度避重就輕，態度尚非良好等一
    切情狀，分別量處被告乙○○、丙○○如主文第2、3項所示
    之刑，並就被告乙○○部分定其應執行刑，以示懲儆。至起
    訴書雖就被告乙○○具體求處無期徒刑，對被告丙○○部分
    求處有期徒刑9年及均請求諭知強制工作等語；然保安處分
    係對受處分人將來之危險性所為拘束其身體、自由之處置，
    以達教化與治療之目的，為刑罰之補充制度，本諸法治國家
    保障人權之原理及刑法之保護作用，其法律規定之內容，應
    受比例原則之規範，使保安處分之宣告，與行為人所為行為
    之嚴重性，行為人所表現之危險性，及對行為人未來行為之
    期待性相當，司法院大法官會議釋字第471號解釋可資參照
    。查本件被告等之犯罪行為值得非難，自不可取；惟本院衡
    酌被告等犯罪之動機、犯罪之情節，本案使用之手段平和，
    犯罪所得不多，其行為表現之嚴重性、危險性應非達於無可
    容忍之程度，依憲法比例原則之規範，認本件量處被告等分
    別如主文第2、3項所示之刑，已足收懲儆之效，尚難推認被
    告等有犯罪之習慣，或以之為業，未達須以保安處分預防矯
    治之程度，尚無施以強制工作之必要，諒其服刑完畢後得以
    儘速投入社會正當工作。是認對被告等分處以如主文第2、3
    項所示之刑，已足收儆懲之效，公訴意旨具體求處上開刑度
    暨諭知強制工作，毋寧過重，亦無另行宣告令入勞動處所強
    制工作之餘地，附此說明。
四、按毒品危害防制條例第19條第1項固規定「犯第4條至第9條
    、第12條、第13條或第14條第1項、第2項之罪者，其供犯罪
    所用或因犯罪所得之財物，均沒收之，如全部或一部不能沒
    收時，追徵其價額或以其財產抵償之」。但共同正犯之犯罪
    所得為現款時，因係合併計算，且於全部或一部不能沒收時
    ，以其財產抵償之，為避免執行時發生重複沒收、抵償之情
    形，故各共同正犯之間係採連帶沒收主義，於裁判時諭知連
    帶沒收（最高法院97年臺上字第53號刑事判決參照）。經查
    ：(一)扣案之夾鍊袋7大包（共684只），為被告乙○○所有，
    業經其供述在卷，且供本件犯罪所用之物，應依毒品危害防
    制條例第19條第1項之規定諭知沒收。(二)又本件被告乙○○
    如附表編號1至10所示販賣毒品所得雖未據扣案，仍均應依
    毒品危害防制條例第19條第1項之規定，予以宣告沒收，其
    中附表編號1、2、3、5、6、7、8、9、10部分販賣毒品1680
    0元，應對被告乙○○單獨宣告沒收，並均諭知如全部或一
    部不能沒收時，以其財產抵償之。另附表編號4販賣毒品所
    得1000元，被告乙○○應與不詳姓名之成年人共犯連帶沒收
    之；並諭知如全部或一部不能沒收時，以其財產連帶抵償之
    。(三)至其他扣案之玻璃管1只、0000000000號行動電話1支（
    含SIM1張）、塑膠吸管1支、筆記本1本，均無證據證明與本
    案認定之前揭犯罪事實有何關連，自無庸宣告沒收。(四)又被
    告乙○○所使用0000000000號行動電話，未據扣案，且經被
    告乙○○於警詢、偵查中陳述該電話係其委託庚○○幫其申
    辦，其僅使用該電話門號至97年5月份，於本案97年6月4日
    查獲當時，該行動電話門號已轉讓第三人王有志使用，業經
    被告乙○○供述在卷（見警卷第3頁、97年度他字第1038號
    卷第235頁），故上開行動電話於本案查獲時，並非被告乙○○所有，爰不予宣告沒收。
據上論斷，應依刑事訴訟法第369條第1項前段、第364條、第300
條、第299條第1項前段，毒品危害防制條例第4條第1項、第2項
（修正前）、第17條（修正後）、第19條第1項（修正前），刑
法第11條、第28條、第30條第2項、第59條、第51條第5款，判決
如主文。
本案經檢察官戊○○到庭執行職務。
中    華    民    國    98    年    5     月    27    日
            刑事第十一庭  審判長法  官  陳  朱  貴
                                法  官  胡  文  傑
                                法  官  何  志  通
以上正本證明與原本無異。
如不服本判決應於收受送達後十日內向本院提出上訴書狀，其未
敘述上訴理由者，並得於提起上訴後十日內向本院補提理由書狀
（均須按他造當事人之人數附繕本）「切勿逕送上級法院」。
                                書記官  高  麗  淇
中    華    民    國    98    年    5     月    27    日
附表：（乙○○販賣毒品部分）
┌──┬─────┬─────────────────┐
│編號│犯罪事實  │罪名、科刑                        │
├──┼─────┼─────────────────┤
│  1 │如犯罪事實│乙○○販賣第二級毒品，處有期徒刑肆│
│    │欄一(一)所示│年貳月。扣案之夾鍊袋柒大包（共陸佰│
│    │          │捌拾肆只）均沒收之。販賣第二級毒品│
│    │          │所得新臺幣肆仟伍佰元沒收，如全部或│
│    │          │一部不能沒收時，以其財產抵償之。  │
├──┼─────┼─────────────────┤
│  2 │如犯罪事實│乙○○販賣第一級毒品，處有期徒刑捌│
│    │欄一(二)所示│年。扣案之夾鍊袋柒大包（共陸佰捌拾│
│    │          │肆只）均沒收之。販賣第一級毒品所得│
│    │          │新臺幣壹仟元沒收，如全部或一部不能│
│    │          │沒收時，以其財產抵償之。          │
├──┼─────┼─────────────────┤
│  3 │如犯罪事實│乙○○販賣第二級毒品，處有期徒刑│
│    │欄一(三)所示│年陸月。扣案之夾鍊袋柒大包（共陸佰│
│    │          │捌拾肆只）均沒收之。販賣第二級毒品│
│    │          │所得新臺幣捌佰元沒收，如全部或一部│
│    │          │不能沒收時，以其財產抵償之。      │
├──┼─────┼─────────────────┤
│  4 │如犯罪事實│乙○○共同販賣第一級毒品，處有期徒│
│    │欄一(四)所示│刑捌年。扣案之夾鍊袋柒大包（共陸佰│
│    │          │捌拾肆只）均沒收之。販賣第一級毒品│
│    │          │所得新臺幣壹仟元與姓名年籍不詳之成│
│    │          │年人連帶沒收，如全部或一部不能沒收│
│    │          │時，以其財產連帶抵償之。          │
├──┼─────┼─────────────────┤
│  5 │如犯罪事實│乙○○販賣第一級毒品，處有期徒刑捌│
│    │欄一(五)所示│年。扣案之夾鍊袋柒大包（共陸佰捌拾│
│    │          │肆只）均沒收之。販賣第一級毒品所得│
│    │          │新臺幣伍佰元沒收，如全部或一部不能│
│    │          │沒收時，以其財產抵償之。          │
├──┼─────┼─────────────────┤
│  6 │如犯罪事實│乙○○販賣第二級毒品，處有期徒刑肆│
│    │欄一(六)所示│年。扣案之夾鍊袋柒大包（共陸佰捌拾│
│    │          │肆只）均沒收之。販賣第二級毒品所得│
│    │          │新臺幣仟元沒收，如全部或一部不能│
│    │          │沒收時，以其財產抵償之。          │
├──┼─────┼─────────────────┤
│  7 │如犯罪事實│乙○○販賣第二級毒品，處有期徒刑│
│    │欄一(七)所示│年拾月。扣案之夾鍊袋柒大包（共陸佰│
│    │          │捌拾肆只）均沒收之。販賣第二級毒品│
│    │          │所得新臺幣貳仟元沒收，如全部或一部│
│    │          │不能沒收時，以其財產抵償之。      │
├──┼─────┼─────────────────┤
│  8 │如犯罪事實│乙○○販賣第一級毒品，處有期徒刑捌│
│    │欄一(八)所示│年。扣案之夾鍊袋柒大包（共陸佰捌拾│
│    │          │肆只）均沒收之。販賣第一級毒品所得│
│    │          │新臺幣壹仟元沒收，如全部或一部不能│
│    │          │沒收時，以其財產抵償之。          │
├──┼─────┼─────────────────┤
│  9 │如犯罪事實│乙○○販賣第二級毒品，處有期徒刑│
│    │欄一(九)所示│年拾月。扣案之夾鍊袋柒大包（共陸佰│
│    │          │捌拾肆只）均沒收之。販賣第二級毒品│
│    │          │所得新臺幣貳仟元沒收，如全部或一部│
│    │          │不能沒收時，以其財產抵償之。      │
├──┼─────┼─────────────────┤
│  10│如犯罪事實│乙○○販賣第二級毒品，處有期徒刑│
│    │欄二所示  │年拾月。扣案之夾鍊袋柒大包（共陸佰│
│    │          │捌拾肆只）均沒收之。販賣第二級毒品│
│    │          │所得新臺幣貳仟元沒收，如全部或一部│
│    │          │不能沒收時，以其財產抵償之。      │
│    │          │                                  │
├──┼─────┼─────────────────┤


司法院資訊處製作；財團法人民間司法改革基金會備份。
